臺灣士林地方法院刑事判決　　　　　　　 96年度易字第809號
公　訴　人　臺灣士林地方法院檢察署檢察官
被　　　告　乙○○
上列被告因詐欺案件，經檢察官提起公訴（96年度偵字第3290號
），本院判決如下：
    主  文
乙○○幫助犯詐欺取財罪，處有期徒刑陸月，如易科罰金以新臺
幣壹仟元折算壹日，減為有期徒刑參月，如易科罰金以新臺幣壹
仟元折算壹日，緩刑貳年。
    事  實
一、乙○○明知將自己銀行帳戶提供他人使用而成為人頭帳戶，
    依一般社會生活之通常經驗，本可預見將成為不法集團收取
    他人受騙款項之用，而幫助他人從事詐欺犯罪，竟仍不違背
    其本意，基於幫助詐欺之犯意，於民國95年11月6 日，在臺
    北市士林區士林捷運站，將其在中華郵政股份有限公司士林
    郵局（下稱士林郵局）申設之00000000000000號存款帳戶之
    存摺、印章、提款卡及密碼提供予年籍不詳、自稱為「方雁
    玲」之不法犯罪集團成員，供該犯罪集團作為存、提、匯款
    之用，而以此方式幫助該犯罪集團向他人詐取財物。嗣犯罪
    集團於取得上開士林郵局帳戶後，其成員遂意圖為自己不法
    之所有，於民國95年11月27日上午8 時許，撥打電話予甲○
    ○，佯稱其有電話及身分證遭冒用，因而財產及現金都要被
    凍結並交付管理，而要其匯款，致甲○○陷於錯誤，分別於
    同日上午11時33分許及翌日（28日）上午10時23分許，前往
    臺北縣汐止市樟樹灣郵局匯款新臺幣（下同）45萬8,500 元
    及7 萬元至上開士林郵局帳戶內，旋遭犯罪集團成員提領一
    空，嗣甲○○發覺受騙，報警處理，始循線查悉上情。
二、案經臺北市政府警察局士林分局報請臺灣士林地方法院檢察
    署檢察官偵查起訴。
    理  由
一、訊據被告乙○○固坦承有將其在士林郵局申設之0000000000
    0000號存款帳戶之存摺、印章、提款卡及密碼交予年籍不詳
    、自稱為「方雁玲」之人，惟矢口否認有幫助詐欺之犯行，
    辯稱：伊當時為了生活需要而欲辦理現金卡，適於95年11月
    6 日早上在報紙上發現相關訊息，乃立即撥打電話詢問，對
    方表示須提供郵局存摺、印章、提款卡及密碼等文件始可代
    辦華南銀行現金卡，伊不疑有他，遂約定時間及地點交付上
    開文件予自稱為「方雁玲」之人，伊並不知對方係欲用以詐
    財，伊無幫助詐欺之犯意云云。然查：
  (一)被告在士林郵局設有00000000000000號之存款帳戶，並領有
    提款卡，且於95年11月6 日將上開文件連同印章、提款卡密
    碼交予年籍不詳、自稱為「方雁玲」之人，業據其供明在卷
    ，並有中華郵政股份有限公司臺北郵局95年12月27日北營字
    第0950905468號函及附件被告於士林郵局開立第000000-0號
    存簿儲金帳戶之開戶資料影本及交易明細在卷可稽（見偵查
    卷第14至17頁、第31至33頁）；嗣有被害人甲○○，因誤信
    其電話及身分證遭冒用將致其財產被凍結而交付管理，致被
    害人甲○○陷於錯誤，而分別於95年11月27日上午11時33分
    許及翌日（28日）上午10時23分許，前往臺北縣汐止市樟樹
    灣郵局匯款新臺幣（下同）45萬8,500 元及7 萬元至被告上
    開士林郵局帳戶內，旋遭犯罪集團成員提領一空等情，亦據
    證人即被害人甲○○於警詢時、本院審理時證述屬實（見偵
    查卷第6 至7 頁、本院96年6 月27日審判筆錄），並有汐止
    樟樹灣郵局郵政國內匯款執據影本2 紙、臺灣郵政股份有限
    公司臺北郵局96年7 月26日北營字第0960902983號函及附件
    被告於士林郵局所立上開帳戶之歷史交易清單一份附卷可參
    ，足見被告之上開帳戶確由犯罪集團成員所持有使用，且於
    詐欺被害人後並加以提領等情屬實。
  (二)又金融存摺事關存款人個人財產權益之保障，倘有不明之金
    錢來源，甚而攸關個人法律上之責任，其專有性甚高，除非
    本人、與本人具有信賴關係或其他特殊原因，難認有何流通
    使用之可能，一般人均有妥為保管防阻他人任意使用之認識
    。縱使特殊情況偶有交付他人使用之需，亦必然深入瞭解用
    途及合理性後，再行提供以使用，方符常情。且該等專有物
    品如落入不明人士手中，而未加以闡明正常用途，極易被利
    用為與財產有關之犯罪工具，此為吾人依一般生活認知所易
    於體察之常識。又非有正當理由，竟要求他人提供金融帳戶
    ，則客觀上可預見其目的，係供為某筆資金之存入，後再行
    領出之用，且該筆資金之存入及提款過程係有意隱瞞其流程
    或避免行為人身分曝光之用意，一般人本於一般認知能力均
    甚易於瞭解。而一般歹徒即常以向不特定人收購金融帳戶存
    摺之方法而從事詐欺犯罪模式，報章、雜誌、電視亦常有報
    導。本件被告於犯罪時為海洋大學三年級學生，依其教育程
    度所具之智識應可明確知悉存摺、印章、提款卡等有關個人
    財產、身分之物品，倘淪落於不明人士手中，極易被利用為
    與財產有關之犯罪工具，竟輕易將其存摺等物交付身分上不
    具密切關係之人使用，且於事後知悉該人之聯絡資料有問題
    後，亦無立即詳加查詢並報警處理，顯然對於該帳戶將作為
    不法使用有所認知，雖卷內事證並無積極證據證明被告知悉
    該收購帳戶之不詳人士將如何犯罪，而無法推定被告與該不
    詳人士有共同實施詐欺犯行之犯意聯絡，惟被告既對金融帳
    戶交付他人使用，可能遭持以從事詐欺財產犯罪有所認知，
    其有幫助他人犯詐欺取財罪之不確定犯罪故意甚明。
  (三)被告雖以上揭情詞置辯，惟本件被告係二度辦理華南銀行現
    金卡，其早於94年12間即有向華南銀行辦理過第一張現金卡
    ，當時即已知悉辦理現金卡時不須繳交存摺、印章、提款卡
    及密碼等文件。而本次第二度辦理同一銀行之現金卡時，面
    對對方要求須提供郵局存摺、印章、提款卡及密碼等文件，
    依其教育程度所應有之智識，竟僅以帳戶裡頭並無存款為由
    而置其所可能產生巨大風險於不顧即輕易交付，顯然有違常
    情。再者，依被告所提供之「方雁玲」聯絡資料上記載之
    0000000000號行動電話，該號碼於95年10月至12月間並沒有
    使用之情形，有遠傳電信股份有限公司96年7 月25日函覆門
    號0000000000電話基本資料在卷可憑，而聯絡資料上另一支
    （02）0000-0000 轉1061之電話經實際查詢結果，雖本機電
    話號碼屬實，但分機號碼並不存在，則被告當時發現對方聯
    絡資料並不屬實且逾雙方約定之一禮拜核辦時間均不見對方
    回覆時，竟絲毫不緊張而無立即報警處理，反而迄至一個月
    後經由學校通知其上開帳戶已被列為警示帳戶後始報警處理
    ，實亦不符一般事理常情。又被告於偵查中聲稱其當時因為
    害怕受騙故而均以公共電話和該年籍不詳、自稱為「方雁玲
    」之人聯繫，惟既擔心受騙，自應針對每一細部流程提高警
    覺，而非毫不考慮輕易交付上開重要文件予素不相識之人，
    故其此部份說詞，顯有矛盾。
  (四)綜上所述，被告所辯，應屬畏罪卸責飾詞，不足採信。本件
    事證明確，被告犯行堪以認定。
二、被告將士林郵局之存摺、印章、提款卡及密碼交付與「方雁
    玲」之歹徒使用，係幫助歹徒使用該帳戶取得金錢，屬詐欺
    行為之幫助犯。核被告所為，係犯刑法第339 條第1 項之詐
    欺取財罪，其基於幫助犯意為之，應論以幫助犯。被告係幫
    助犯，應依刑法第30條第2 項減輕其刑。爰審酌被告犯罪之
    動機、智識程度、生活狀況，交付帳戶等物供他人詐財使用
    ，使犯罪偵查困難，被害人追償無門，並考量被告犯罪後已
    與被害人達成民事和解（見卷附和解書）等一切情狀，量處
    如主文所示之刑，並諭知易科罰金之折算標準。又被告犯罪
    時間係在中華民國96年4 月24日以前，合於中華民國九十六
    年罪犯減刑條例之減刑要件，所犯幫助詐欺罪，依該條例規
    定減刑如主文所示。又被告前未曾受有期徒刑以上刑之宣告
    ，有臺灣高等法院被告前案記錄表一份附卷可稽，其因一時
    失慮，初犯刑章，經此刑之宣告，當知所警惕，信無再犯之
    虞，本院認為所宣告之刑，以暫不執行為適當，應依刑法第
    74 條 第1 項第1 款規定，併予宣告緩刑二年，以啟自新。
據上論斷，應依刑事訴訟法第299 條第1 項前段，刑法第30條第
1 項、第2 項、第339 條第1 項、第41條第1 項前段、第74條第
1 項第1 款，刑法施行法第1 條之1 ，中華民國九十六年罪犯減
刑條例第2 條第1 項第3 款、第7 條，判決如主文。
本案經檢察官高俊申到庭執行職務。
中　　華　　民　　國　　96　　年　　10　　月　　11　　日
　　　　　　　　　刑事第六庭審判長法　官  楊得君
                                  法  官  許永煌
                                  法  官  周明鴻
以上正本證明與原本無異。
如不服本判決應於判決送達後10日內向本院提出上訴狀，其未敘
述上訴之理由者並得於提起上訴後20日內向本院補提理由書 (均
須按他造當事人之人數附繕本)。
                                  書記官  丁梅芬
中　　華　　民　　國　　96　　年　　10　　月　　11　　日
